【裁判字號】    90,上訴,748
【裁判日期】    900821
【裁判案由】    毒品危害防制條例
【裁判全文】
臺灣高等法院臺南分院刑事判決           九十年度上訴字第七四八號        Ｃ
      上  訴  人
      即  被  告  甲  ○  ○
      選任辯護人  嚴  庚  辰
右上訴人因違反毒品危害防制條例案件，不服臺灣臺南地方法院八十九年度訴字第四
九二號中華民國九十年四月二十四日第一審判決（起訴案號：臺灣臺南地方法院檢察
署八十九年度偵字第四九八五號），提起上訴，本院判決如左：
      主      文
原判決撤銷。
甲○○共同連續販賣第一級毒品，處有期徒刑拾貳年，褫奪公權捌年，販賣毒品所得
之財物新台幣拾貳萬伍仟元沒收，如全部或一部不能沒收時，以其財產抵償之。
      事      實
一、緣李武益經由綽號為「黑輪」之友人介紹，認識綽號「姐阿」之詹淑美（尚未到
    案），遂自民國（下同）八十九年八月一日起，於如附表一所示之日期，以00
    00000000號行動電話及000000000號呼叫器與詹淑美聯絡，購
    買如附表所示數量之海洛因共三次，其中第二次與第三次（如附表一編號２、３
    ），由詹淑美聯絡甲○○，與甲○○共同意圖營利，基於販賣第一級毒品海洛因
    之概括犯意聯絡，由詹淑美提供如附表一編號２、３所示重量之海洛因，由甲○
    ○持以前往如附表一編號２、３所示之地點，以如附表一編號２、３所示之價格
    ，將第一級毒品海洛因交付與李武益，並向李武益收取前開價金，惟第三次（即
    如附表一編號３部分）因李武益並無足夠之現金，僅交付六萬元予甲○○。嗣於
    八十九年八月十九日十一時許，李武益遭通緝為警拘捕，供出曾向詹淑美購買海
    洛因，遂與警配合由渠以呼叫器與詹淑美聯絡，佯稱欲購買海洛因，並約定在彰
    化縣員林鎮○○路交易，詹淑美得知此事後隨即與甲○○聯絡，指示甲○○前往
    前開地點將李武益帶至彰化縣員林鎮過客居泡沫紅茶店，甲○○便搭乘計程車前
    往靜修路，而為警當場查獲。
二、案經嘉義市警察局移送臺灣嘉義地方法院檢察署檢察官偵查起訴。
      理      由
一、上訴人即被告甲○○矢口否認有右揭犯行，並辯稱：詹淑美固定租坐我駕駛之計
    程車約有半年了，每次我載她到達指定地點，我就離去，她在幹什麼，我不知情
    ，我沒幫她拿毒品給李武益，也沒有拿到錢云云。經查：
    （一）甲○○於警訊中自白稱：「是詹淑美今日下午約十五時左右，以打我00
          00000000行動電話連絡指使我到該處與李武益碰面並帶至彰化縣
          員林鎮○○路五六四號等候她本人前來，並事前告知李武益欲購買一級毒
          品海洛因，並收取八十九年八月十七日所購得毒品積欠新臺幣一萬元：：
          前後共兩次（一）民國八十九年八月九日下午十八時左右地點在彰化縣員
          林鎮○○路五六四號過客居茶坊三樓包廂內交易第一級毒品海洛因毛重十
          八公克，交易金額為新臺幣六萬五千元整，我所得五千元利潤，其餘六萬
          元交給詹淑美（二）民國八十九年八月十七日下午六時左右地點同第一次
          交易地點，價格為新臺幣七萬元交易一級毒品海洛因毛重十八公克，我所
          得利潤五千元，其餘五萬五千元交給詹淑美，因李武益現金未帶齊積欠一
          萬元至今：：我和詹淑美都是以我的行動電話0000000000號及
          詹淑美之所有呼叫器0000000000號互相聯絡，我都是租用計程
          車前交易地點：：」等語；於偵查中亦稱：「：：詹淑美沒有空，就叫我
          帶過去（問：共帶幾次與李武益交易？）二次：：八十九年八月九日下午
          三點多在彰化縣員林鎮○○路紅茶店內交易六萬五千元，八十九年八月十
          七也在同一地點交易七萬元，李武益先付六萬元，欠一萬元」等語；又於
          原審調查時稱：「（八十九年八月九日、十七日與詹淑美在員林鎮○○路
          紅茶店內，共同販賣海洛因給李武益兩次？）是」等語，核與被告李武益
          於警訊中稱：「在第一次筆錄所稱綽號『姐仔』，我總共向她購買過三次
          ，正確時間及數量是在八十九年八月一日左右下午十八、十九時，我以我
          的電話打她的大哥大0000000000在員林鎮麥當勞購買不到一錢
          海洛因一小包價值新臺幣一萬五千元第二次在八十九年八月八、九日下午
          十八時左右，我在以相同電話聯絡『姐仔』，但『姐仔』在電話中表示她
          指使綽號『阿洲』之男子（經查為甲○○）攜帶五錢約十八公克之海洛因
          價錢新臺幣六萬五千元與我在員林鎮○○路過客居泡沫紅茶店交易，當時
          我與阿洲一手交錢一手交貨，第三次是在八十九年八月十七日下午十時左
          右，我再以相同電話向『姐仔』購買海洛因，『姐仔』乃又以相同方式指
          使阿洲攜帶五錢十八公克價值新臺幣七萬元之海洛因與我交易，我錢不夠
          還欠『姐仔』一萬元，其交易地點也是在過客居泡沫紅茶店的包廂：我：
          ：以000000000呼叫器與綽號『姐仔』之女子聯絡並約在員林鎮
          新生與靜修路口交易，但當時『姐仔』並未出現，乃由『姐仔』指使之男
          子甲○○綽號『阿洲』來交易：：我認識甲○○只不過見二次面而以，就
          是第二、三次由姐仔指使他拿海洛因來與我交易」等語；又於偵查中稱：
          「（問：海洛因向誰買？）彰化一個叫『姐仔』詹淑美：：甲○○帶海洛
          因跟我交易二次：：（向詹淑美買海洛因）買過三次，第一次一萬五千元
          、第二次六萬五千元、第三次六萬元：：（問：你說甲○○帶海洛因交易
          是第幾次？）第二、第三次第二次八十九年八月八或九日、第三次是八十
          九年八月十六或十七日：：我向他買七為元，只拿六萬給她，欠她一萬元
          ：：（問：甲○○跟你交易海洛因時錢交給甲○○？）是」等語，證人即
          當日參與查獲此案之警員何義勇於原審調查時證稱：「（問：如何從李武
          益而查到甲○○？）是跟據李的供詞而欲找詹淑美，結果李武益有打電話
          找詹淑美，結果是甲○○坐計程車過來要帶李武益到泡沫紅茶店：：」等
          語；另證人即當日參與查獲本案之警員鄭惠修於原審調查時證稱：「：：
          至於甲○○的部分，是李武益帶我們去員林他買的地方，他先打電話給詹
          淑美說要買東西約詹淑美，他說這次如果要買跟上次距離太近，怕詹淑美
          會起疑，到員林時我們就約地點，約在靜修路，我們就在那邊埋伏，詹淑
          美沒有到：：」等語，均有相符之處。
    （二）又被告雖於原審調查時辯稱：因至警局時，警員拿不明液體予我飲用，以
          致我頭昏四天而不知其於警訊、檢察官初訊時為何承認有幫詹淑美拿海洛
          因予李武益等語，然查：被告甲○○之警訊錄音帶與警訊筆錄相符，業經
          原審法院勘驗屬實，此有錄音帶四捲並製有勘驗筆錄一紙在卷可佐。且被
          告甲○○入臺灣嘉義看守所時其身體狀況並無任何異樣，此臺灣嘉義看守
          所被告甲○○入所體檢表一份附原審卷足稽，且查被告甲○○於原審調查
          時稱：「（問：是誰拿給你喝的？）：：不是給我製作筆錄之人：：作我
          筆錄的人也有看到他拿東西給我喝：：去保安隊後我與李武益一起喝的：
          ：」其又經原審法院向保安隊調取所有隊員照片與甲○○指認之結果，其
          稱係何義勇拿不明物品予其飲用等語，然同案被告李武益卻於原審調查時
          稱：「（問：有沒有人拿不明物體予甲○○喝？）沒有，我也沒有喝開水
          ，因為我有尿」等語，而證人即保安隊隊員何義勇亦於原審調查時證述稱
          ：「我當天是負責訊問甲○○：：我們的溫開水不可能有攙任何東西：：
          」等語，於本院調查中又證稱：被告當時很疲憊，不接受警方夜間製作調
          查筆錄，直至次日凌晨零時五十五分許，他覺得精神好，願意接受偵訊，
          當時被告無精神恍忽之情形等語，另證人即保安隊隊員鄭惠修亦於原審調
          查時證述稱：「（問：溫開水攙入不明東西，會致人頭昏昏的？）不可能
          ，這是我們全部人在喝的：：」等語，復參酌被告甲○○於原審法院八十
          九年八月二十日調查時尚知抗辯因害怕才承認施用海洛因等情，足見被告
          甲○○辯稱為人餵食不明物品，其精神恍忽，於警偵訊中不知所云等語，
          應乏實據，難以採信。
    （三）被告甲○○後於偵查中改稱：「我是開計程車，詹姓女子因坐車認識，久
          了她都坐我的車，她向我說到一個地方去帶李武益，我載李武益，我載李
          武益到泡沫紅茶店就是了：：（問：你知道詹的女子在賣海洛因？）不曉
          得：：」等語，又於原審調查時稱：「我沒有帶海洛因給他，那是詹淑美
          叫我的車，叫我載李武益到泡沫紅茶店，但李武益說他不認識我，不放心
          把錢交給我，他要自己帶去給詹淑美，我只載李武益到泡沫紅茶店門口，
          我載李武益到泡沫紅茶店二次：：本來是詹淑美告訴我，叫我向李收錢，
          但我說我不認識李武益，李不一定會把錢交給我，後來李武益自己說他要
          把錢交給詹淑美：：」等語，而李武益亦於偵查時改稱：「那個『姐仔』
          叫甲○○來帶路，在員林的路邊或泡沫紅茶店，他帶路帶兩次，我就和『
          姐仔』交易，我錢本來交給甲○○，後來不放心又把錢拿回來直接交給『
          姐仔』：：」等語，又於本院調查中稱：被告甲○○沒有交付海洛因給我
          ，也沒有收購買海洛因之價金等語，然被告甲○○與詹淑美並非親戚，又
          非好友僅係一般乘客與司機之關係，詹淑美會要甲○○為其收錢，且係相
          當龐大之數額，與常情不符，且李武益既已見到『姐仔』並與之交易，其
          購買海洛因之錢即可當面交付與詹淑美，為何要先委託甲○○代收，亦與
          常理有悖，另證人周玲玟於原審調查時稱：「我在國泰人壽上班有一次我
          在客戶家客戶不方便載我回家，教就叫計程車載我回家是甲○○來載我，
          之後還有一、二次我聯絡他來載我，我第一次搭他車時他有把手機給我要
          我以後坐他的車：：是打00000000000我是公用電話及餐廳的
          電話打的，被告是開墨綠色之克萊斯勒的車來載我，我都是叫市內是一佰
          元」等語，然被告卻於偵查時稱：「（問：車資如何算？）：：我載過李
          武益二次是今年六、七月份，都是從員林舊臺鳳空地載到員林中正路過客
          居外面，車資是看公里數來收：：」等語，是則同樣都是於市內之載客，
          甲○○上開所稱之收費方法確與證人周玲玟所稱不同，另證人何義勇於原
          審調查時稱：「：：結果是甲○○坐計程車過來要找帶李武益到泡沫紅茶
          店：：」等語，另證人鄭惠修更於原調查時稱：「我們就在那邊埋伏，詹
          淑美沒有到，甲○○坐計程車來，那種計程車是私人載客用的，是豐田牌
          金鑽色的：：」等語，則被告甲○○既係以駕駛計程車為業，倘其真係為
          賺取車資而搭載李武益，豈有搭他人之計程車之理（查獲當日被告所乘坐
          之計程車，並非證人所稱克萊斯勒之墨綠色計程車）？是被告甲○○、同
          案被告李武益事後所改稱之上開言詞，顯係卸責、袒護之詞，不足採信。
    （四）至於被告甲○○、李武益所稱0000000000詹淑美之行動電話，
          於八十九年八月間之通聯紀錄，雖查無0000000000、0000
          000000之通話紀錄；0000000000之亦查無與00000
          0000之紀錄，然被告李武益於警訊中稱係以自己之電話與詹淑美聯絡
          ，並未稱其乃係以0000000000與詹淑美聯絡；甲○○稱其乃以
          詹淑美0000000000電話與之聯絡，並未稱其係以何支電話打予
          詹淑美；而詹淑美以甲○○0000000000行動電話號碼與其聯絡
          ，其自無從知悉詹淑美係以何電話打至其所有0000000000電話
          ，且被告李武益為警查獲後乃係以0000000000號呼叫器與詹淑
          美聯絡，而甲○○亦稱詹淑美亦會以0000000000呼叫器與黃健
          洲聯絡、甲○○會以0000000000號呼叫器與詹淑美聯絡，是自
          不得因此認被告甲○○之自白與事實不相符。又近年來，政府鑑於毒品氾
          濫，危害國民身心健康甚鉅，而大力查緝販賣煙毒及安非他命，且制定重
          罰，期有效遏止煙毒及安非他命之流竄，其中之利害輕重，被告應知之甚
          明，倘非為貪圖暴利，理應無挺而走險之可能。被告甲○○於警訊中亦自
          白稱每次為詹淑美販買毒品予李武益，便得抽取五千元之利潤，是詹淑美
          與被告甲○○販賣海洛因無非基於牟利之意圖，至為明顯。
二、核被告甲○○於附表一編號２、３所示之時、地販賣海洛因與李武益，所為係犯
    毒品危害防制條例第四條第一項之販賣第一級毒品既遂罪。被告販賣前持有海洛
    因之低度行為為販賣之高度行為所吸收，不另論罪。被告甲○○與詹淑美之間，
    有犯意聯絡及行為分擔，均為共同正犯。被告先後多次販賣第一級毒品之犯行，
    反覆實施，時間緊接，所犯之犯罪構成要件相同，顯係基於概括之犯意而為，應
    依連續犯規定論以一罪，並依法加重其刑（販賣海洛因罪其法定刑為死刑、無期
    徒刑，依法自不得加重）。又參酌被告販賣毒品海洛因之犯行次數不多、時間亦
    不長，數量非鉅，所得利益亦非多，與坊間大盤商之動輒大量販賣或轉讓毒品者
    尚屬有別，情輕法重，如予宣告最輕法定刑無期徒刑，仍顯屬過重，其犯罪情節
    衡情尚不無可憫之處，爰依刑法第五十九條之規定減輕其刑。
三、原審認被告之罪證明確，因予論罪科刑，固非無見。惟本院如上述認被告販賣毒
    品海洛因之犯行次數不多、時間亦不長，數量非鉅，所得利益亦非多，與坊間大
    盤商之動輒大量販賣或轉讓毒品者尚屬有別，情輕法重，如予宣告最輕法定刑無
    期徒刑，仍顯屬過重，其犯罪情節衡情尚不無可憫之處，爰依刑法第五十九條之
    規定減輕其刑，原判決反是，仍處以無期徒刑，顯有未合。被告上訴意旨空言否
    認犯罪而執此指摘原判決有不當之處，雖無理由，惟原判決有上開可議之處，自
    應由本院將原判決予以撤銷改判。爰審酌被告之素行、犯罪動機、目的、手段、
    方法，殘害他人身心健康，危害社會秩序，犯罪後又未能坦承犯行、飾詞圖卸刑
    責等一切情狀，量處如主文第二項所示之刑。就販賣第一級毒品罪之性質，認有
    褫奪公權之必要，爰宣告褫奪公權八年。被告甲○○販賣毒品所得十二萬五千元
    （編號３部分李武益僅給付六萬，尚欠一萬元未給付），應依毒品危害防制條例
    第十九條第一項之規定沒收之，如全部或一部不能沒收時，以其財產抵償之。
據上論斷，應依刑事訴訟法第三百六十九條第一項前段、第三百六十四條、第二百九
十九條第一項前段，毒品危害防制條例第四條第一項、第十九條第一項，刑法第十一
條、第二十八條、第五十六條、第三十七條第二項、第五十九條，判決如主文。
本案經檢察官邱克斌到庭執行職務。
中    華    民    國      九十      年      八      月      二十一      日
                                  臺灣高等法院臺南分院刑事第一庭
                                      審判長法官  鄭    文    肅
                                            法官  蘇    重    信
                                            法官  王    浦    傑
右正本證明與原本無異。
如不服本判決，應於判決送達後十日內向本院提出上訴狀，其未敘述理由者並應於提
出上訴狀後十日內向本院補提理由書（應附繕本)。
                                      法院書記官  蔡    振    豐
中    華    民    國      九十      年      八    月      二十三      日
附錄法條：
毒品危害防制條例第四條第一項：製造、運輸、販賣第一級毒品者，處死刑或無期徒
                              刑；處無期徒刑者，得併科新台幣一千萬元以下罰
                              金。
附表一：
┌───────────┬──────┬────────┬──────┐
│編號  │日    期      │海洛因重量  │價格(新臺幣)    │地      點  │
├───┼───────┼──────┼────────┼──────┤
│１    │89.8.1        │不到一錢    │ 一萬五千元     │彰化縣員林  │
│      │18:00左右     │            │                │鎮麥當勞    │
├───┼───────┼──────┼────────┼──────┤
│２    │89.8.8(或9日) │五錢        │ 六萬五千元     │彰化縣員林  │
│      │18:00左右     │            │                │鎮○○路五  │
│      │              │            │                │六四號過客  │
│      │              │            │                │居泡沫紅茶  │
│      │              │            │                │店          │
├───┼───────┼──────┼────────┼──────┤
│３    │89.8.17       │五錢        │ 七萬元         │彰化縣員林  │
│      │16:00左右     │            │ (僅交付六萬元) │鎮○○路五  │
│      │              │            │                │六四號過客  │
│      │              │            │                │居泡沫紅茶  │
│      │              │            │                │店          │
└───┴───────┴──────┴────────┴──────┘


司法院資訊處製作；財團法人民間司法改革基金會備份。
